臺灣高等法院刑事裁定　　　　　　　　99年度上訴字第3649號
上　訴　人
即　被　告　趙欣偉
選任辯護人　趙元昊律師
　　　　　　黃慧仙律師
上　訴　人
即　被　告　柯紹昌
選任辯護人　許瑞榮律師
上列被告因違反毒品危害防制條例案件，本院裁定如下：
    主  文
趙欣偉、柯紹昌羈押期間，自民國一百年一月十九日起，延長貳
月。
    理  由
一、被告趙欣偉、柯紹昌因毒品危害防制條例案件，經本院訊問
    後，認為犯罪嫌疑重大，有刑事訴訟法第101條第1項第1款
    、第3款情形，非予羈押，顯難進行審判、執行，於民國99
    年10月19日執行羈押。至100年1月18日，2個月羈押期間即
    將屆滿。
二、按依刑事訴訟法第101條第1項第3款及第101條之2之規定，
    法官決定羈押被告之要件有四：犯罪嫌疑重大，有法定之羈
    押事由，有羈押之必要（即非予羈押，顯難進行追訴、審判
    或執行），無同法第114條不得羈押被告之情形。是被告縱
    符合同法第101條第1項第3款之羈押事由，法官仍須就犯罪
    嫌疑是否重大、有無羈押必要、有無不得羈押之情形予以審
    酌，非謂一符合該款規定之羈押事由，即得予以羈押。又刑
    事訴訟法第101條第1項第3款規定之羈押，係因被告所犯為
    死刑、無期徒刑或最輕本刑為5年以上有期徒刑之罪者，其
    可預期判決之刑度既重，該被告為規避刑罰之執行而妨礙追
    訴、審判程序進行之可能性增加，國家刑罰權有難以實現之
    危險，該規定旨在確保訴訟程序順利進行，使國家刑罰權得
    以實現，以維持重大之社會秩序及增進重大之公共利益，其
    目的洵屬正當。又基於憲法保障人民身體自由之意旨，被告
    犯上開條款之罪嫌疑重大者，仍應有相當理由認為其有逃亡
    、湮滅、偽造、變造證據或勾串共犯或證人等之虞，法院斟
    酌命該被告具保、責付或限制住居等侵害較小之手段，均不
    足以確保追訴、審判或執行程序之順利進行，始符合該條款
    規定，非予羈押，顯難進行追訴、審判或執行之要件，此際
    羈押乃為維持刑事司法權有效行使之最後必要手段，於此範
    圍內，尚未逾越憲法第23條規定之比例原則，符合本院釋字
    第392號、第653號、第654號解釋意旨，與憲法第8條保障人
    民身體自由及第16條保障人民訴訟權之意旨，尚無違背（參
    照司法院大法官會議釋字第665號解釋理由書）。次按羈押
    之必要與否，應按照訴訟進行程度及其他一切情事，由事實
    審法院斟酌認定，聲請停止羈押，除有同法第114條各款所
    列情形之一不得駁回者外，准許與否，該管法院有自由裁量
    之權（參照最高法院56年度台抗字第67號裁定要旨）。又所
    謂羈押必要性，係由法院就具體個案，依職權衡酌是否有非
    予羈押顯難保全證據或難以遂行訴訟程序者為依據，法院在
    不違背通常生活經驗之定則或論理法則時，依法自有審酌認
    定之職權。
三、查本件被告趙欣偉、柯紹昌因毒品危害防制條例案件，經經
    臺灣臺北地方法院檢察署99年度偵字第3148號提起公訴，經
    臺灣臺北地方法院以99年度訴字第702號審理後，認定被告
    有罪，於民國99年9月15日判決「趙欣偉共同販賣第三級毒
    品，處有期徒刑陸年；扣案如附表壹編號一、二所示驗餘之
    第三級毒品愷他命共玖包（含外包裝袋）均沒收。其餘被訴
    部分無罪。」、「柯紹昌共同販賣第三級毒品，處有期徒刑
    陸年；扣案如附表壹編號一、二所示驗餘之第三級毒品愷他
    命共玖包（含外包裝袋）均沒收。又共同製造第四級毒品，
    處有期徒刑參年陸月；扣案如附表貳所示之物均沒收。應執
    行有期徒刑捌年陸月；扣案如附表壹編號一、二所示驗餘之
    第三級毒品愷他命共玖包（含外包裝袋）及附表貳所示之物
    均沒收。其餘被訴部分無罪。」，檢察官及被告均提起上訴
    ，本院以99年度上訴字第3649號受理，經積極審理後，於99
    年12月22日判決「原判決關於柯紹昌製造第四級毒品及定應
    執行刑部分均撤銷。柯紹昌共同製造第四級毒品，處有期徒
    刑參年，扣案如附表貳所示之物均沒收。其他上訴駁回。柯
    紹昌上開撤銷改判部分所處之刑，與上訴駁回有罪部分所處
    之刑，應執行有期徒刑捌年；扣案如附表壹編號一、二所示
    驗餘之第三級毒品愷他命共玖包（含外包裝袋）及附表貳所
    示之物均沒收。」有各該判決書在卷為憑，足認被告犯罪嫌
    疑重大。茲以被告等所犯販賣第3級毒品罪部分，最輕本刑
    為5年以上有期徒刑之重罪，符合刑事訴訟法第101條第1項
    第3款之情形，衡諸被告因已受重刑之諭知，被告逃匿以規
    避爾後之審判程序進行及刑罰執行之可能性甚高，仍有相當
    理由認為其有逃亡之虞，若命被告具保、責付或限制住居等
    侵害較小之手段，均不足以確保審判或執行程序之順利進行
    ，仍有繼續羈押被告之必要。再參以本件被告販賣第3級毒
    品被查扣之毒品數量甚多，顯見其法治觀念已相當薄弱，被
    告等行徑危害社會秩序與國民健康甚鉅，權衡國家刑事司法
    權之有效行使、社會秩序及公共利益、被告人身自由之私益
    及防禦權受限制之程度，本院認對被告維持羈押處分尚屬適
    當、必要，且合乎比例原則，並無違前開司法院釋字第665
    號解釋意旨。
四、茲本院以被告2人羈押原因仍然存在，認有繼續羈押之必要
    ，應自100年1月19日起，延長羈押2月。至於被告等以即將
    過年（春節）為由聲請具保停止羈押，則無理由。
據上論斷，依刑事訴訟法第108條第1項、第5項裁定如主文。
中    華    民    國   100    年    1     月    6     日
                  刑事第十七庭  審判長法  官  王炳梁
                                      法  官  周明鴻
                                      法  官  黃雅芬
以上正本證明與原本無異。
如不服本裁定，應於收受送達後五日內向本院提出抗告狀。
                                      書記官  陳佳伶
中    華    民    國   100    年    1     月    6     日